臺灣臺中地方法院民事判決
109年度訴字第1125號
原      告  賴麗如  
訴訟代理人  蔡宜宏律師
被      告  陳靜怡  
訴訟代理人  羅閎逸律師
            詹明潔律師
上列當事人間請求拆屋還地事件，本院於民國110年9月30日言詞
辯論終結，判決如下：
    主      文
被告應將坐落臺中市○區○○段○○○○○○○地號土地上如附
圖即臺中市中正地政事務所民國一百一十年一月十八日正土測字
第一○六○○號收件、鑑測日期一百一十年三月十日、四月六日之
土地複丈成果圖編號109-113（1）所示部分面積五四平方公尺之
建物拆除，並將該部分土地返還原告及其他共有人。
訴訟費用由被告負擔。
本判決於原告以新臺幣捌拾萬捌仟貳佰元為被告供擔保後得假執
行。但被告以新臺幣貳佰肆拾貳萬肆仟陸佰元為原告供擔保後，
得免為假執行。
    事實及理由
壹、程序部分：
    按補充或更正事實上或法律上之陳述者，非為訴之變更或追
    加，民事訴訟法第256條定有明文。原告起訴時原請求：被
    告應將坐落臺中市○區○○段0000000地號土地上如起訴狀附圖
    編號A所示部分之鐵皮建物拆除騰空，並將土地返還原告及
    其他共有人，嗣因本院囑託臺中市中正地政事務所派員於民
    國110年1月13日會同履勘現場，經測量人員現場比對地籍圖
    始知原告欲請求測量位置即被告使用之鐵皮建物係坐落臺中
    市○區○○段0000000地號土地（下稱系爭土地），有履勘筆錄
    1份在卷可稽（參本院卷第171頁），原告並於110年8月12日
    具狀更正其聲明為：被告應將系爭土地上如附圖（即臺中市
    中正地政事務所110年1月18日正土測字第10600號收件、複
    丈日期110年3月10日、4月6日之土地複丈成果鑑測圖）編號
    109-113（1）所示部分面積54平方公尺範圍土地上之鐵皮建
    物除去騰空後，將該範圍之土地返還原告及其他共有人全體
    。是原告就占用土地位置、面積之特定，並未變更訴訟標的
    ，僅分別更正及補充其聲明使之完足、明確，屬事實及法律
    上陳述之更正，非訴之變更，合先敘明。
貳、實體部分：
一、原告主張：
(一)兩造均為系爭土地共有人，惟被告未經全體共有人同意，竟
    以鐵皮建物（下稱系爭建物）占用系爭土地，是被告占用並
    無法律上之依據，顯屬無權占有，且侵害系爭土地全體共有
    人之權利。為此，爰依民法第767條、第821條之規定，請求
    被告拆除地上物後將系爭土地返還予原告及其他共有人等語
    。並聲明：⒈被告應將系爭土地上如附圖編號109-113（1）
    所示部分面積54平方公尺範圍土地上之鐵皮建物除去騰空後
    ，將該範圍之土地返還原告及其他共有人全體。⒉願供擔保
    ，請准宣告假執行。
(二)對被告抗辯所為之陳述：
　　原告否認系爭土地共有人間就系爭建物得占用系爭土地有默
    示分管契約，其他共有人是否知悉系爭建物占用系爭土地並
    未可知，且單純沉默亦與默示不同等語。
二、被告則以：系爭土地上之公寓係於68年3月12日建築完成，
    訴外人即被告之夫之祖父林金忠為其中門牌號碼臺中市○區○
    ○路000巷00號建物及所坐落土地之第一手買方，後所有權先
    後移轉予被告之夫、被告之兄、被告，惟均由被告家族使用
    ，是系爭建物早於6、70年間即已存在，歷年甚久，系爭土
    地其他共有人對系爭建物占有系爭土地，長達3、40年均未
    提出異議，且同一社區即臺中市○區○○路000巷00號建物前方
    亦有類似鐵皮車庫；另依原起造之設計規劃與其後之實際使
    用情形可知，該公寓2樓以上住戶並不會使用1樓住戶之門戶
    進出，1樓住戶亦不會使用2樓以上之樓梯間進出，亦足見該
    公寓全體共有人有就系爭建物所坐落土地歸由1樓所有權人
    使用乙事成立默示分管契約，原告於106年7月4日因拍賣取
    得系爭土地之應有部分，依系爭建物之老舊外觀，原告對前
    開默示分管契約之存在亦可得而知，而應受其拘束等語資為
    抗辯。並聲明：（一）原告之訴及假執行之聲請均駁回。（
    二）願供擔保，請准宣告免為假執行。
三、按所有人對於無權占有或侵奪其所有物者，得請求返還之。
    對於妨害其所有權者，得請求除去之；又各共有人對於第三
    人，得就共有物之全部為本於所有權之請求。但回復共有物
    之請求，僅得為共有人全體之利益為之，民法第767條第1項
    、第821條分別定有明文。次按以無權占有為原因，請求返
    還所有物之訴，被告對於原告就其物有所有權之事實無爭執
    ，而僅以非無權占有為抗辯者，原告於被告無權占有之事實
    ，無舉證責任。被告應就其取得占有，係有正當權源之事實
    證明之。如不能證明，則應認原告之請求為正當（最高法院
    72年度台上字第1552、2516號判決意旨參照）。查：
(一)原告主張兩造均為系爭土地共有人，被告以如附圖編號109-
    113（1）所示系爭建物占用系爭土地等事實，業據原告提出
    土地登記第一類謄本、地籍圖謄本、現場照片等件為證（參
    本院卷第93至94、153至157頁），並經本院囑託臺中市中正
    地政事務所派員會同履勘現場並鑑測屬實，有履勘筆錄、複
    丈成果圖、現場照片等件在卷可稽（參本院卷第197至201 
    、207至213頁），且為被告所不爭執，此部分主張堪信為真
    實。
(二)被告雖辯稱系爭土地全體共有人就系爭建物坐落之土地由被
    告管理使用一事已成立默示分管契約等語，惟默示之意思表
    示乃以其他方法間接的使人推知其意思，表示與單純之沉默
    有別。單純之沉默除經法律明定視為已有某種意思表示外，
    不得即認係表示行為，對無權占有人之使用未加異議，僅單
    純沈默而未為制止者，不生任何法律效果，亦非默許同意繼
    續使用（最高法院80年度台上字第1470號、83年度台上字第
    237號判決意旨參照）。又共有人間實際上劃定使用範圍，
    對各自占有管領之部分，長年互相容忍，對於他共有人使用
    、收益，各自占有之土地，未予干涉，固非不得認有默示分
    管契約之存在；然共有人倘僅單純未就共有物行使權利，而
    無其他客觀言行足認其有成立分管契約之意思，即難單以其
    他共有人未行使權利乙情，逕認共有人間已成立默示分管契
    約。查：被告雖聲請證人即系爭土地共有人黃建璋、吳學志
    到庭證述上情，惟證人黃建璋具結證稱：被告是伊1樓的鄰
    居，伊是從83年間退伍後才跟著長輩住在前開公寓，不知道
    長輩是向何人購買，而伊知道系爭建物是被告在使用，伊搬
    進來時系爭建物即已存在，不知道是何時興建，也沒注意到
    系爭建物坐落在系爭土地，就伊所知也沒人反對系爭建物占
    用系爭土地，但伊和其他共有人不曾討論過系爭土地共用部
    分要如何使用等語（參本院卷第258至260頁）；證人吳學志
    亦具結證稱：伊是在83年間向前手屋主購買而搬進前開公寓
    ，當時系爭建物已經蓋好，但伊不清楚是何時興建，也不知
    道系爭建物坐落土地是何人所有，而系爭土地共有人也沒有
    協商過土地要如何使用，伊沒有反對系爭建物蓋在該處，社
    區的人也沒跟伊說過什麼，但伊也沒問過全部人等語（參本
    院卷第261至263頁）。是核證人前開證述，渠等均非系爭建
    物初始占用系爭土地時之共有人，已無從證明彼時系爭土地
    共有人間有何分管契約之合意，況證人對系爭建物是否占用
    系爭土地並不知悉，益徵其他共有人僅係長年未就系爭建物
    所坐落土地行使權利，而屬單純沉默，難認有何足以構成默
    示意思表示之客觀言行，被告復未能提出他證以實其說，前
    開抗辯自不足採。
(三)綜上，被告既未能舉證證明其有何占用系爭土地之正當權源
    ，揆諸前揭說明，原告本於共有物所有權人之地位，依民法
    第821條、第767條第1項之規定，請求被告將無權占用系爭
    土地之系爭建物拆除，並將占有之土地返還原告及其他共有
    人，自屬於法有據，應予准許。
四、兩造分別陳明願供擔保請准宣告假執行或免為假執行，核無
    不合，爰分別酌定相當之擔保金額，予以准許。
五、本件事證已臻明確，兩造其餘之攻擊防禦方法及所提之證據
    ，經本院審酌後，認與判決結果不生影響，爰毋庸一一論述
    ，併此敘明。
六、據上論結，本件原告之訴為有理由，依民事訴訟法第78條、
    第390條第2項、第392條第2項，判決如主文。
中　　華　　民　　國　　110 　年　　10　　月　　28　　日
                  民事第四庭          法  官  蔡家瑜
以上正本係照原本作成。　　　　　　　　　
如對判決上訴，應於判決送達後20日內向本院提出上訴狀。如委
任律師提起上訴者，應一併繳納上訴審裁判費。
中　　華　　民　　國　　110 　年　　10　　月　　28　　日
                                      書記官  蔡秀貞